臺灣高等法院刑事判決　　　　　　　　96年度上訴字第3556號
上　訴　人
即　被　告　甲○○
選任辯護人　李尚澤律師
上列被告等因違反槍砲彈藥刀械管制條例案件，不服臺灣板橋地
方法院95年度訴字第371號，中華民國96年2月7日第一審判決（
起訴案號：臺灣板橋地方法院檢察署經檢察94年度偵字第8619號
），提起上訴，本院判決如下：
    主  文
原判決關於甲○○部分撤銷。
甲○○未經許可，持有可發射子彈具有殺傷力之改造槍枝，處有
期徒刑年，併科罰金新臺幣肆萬元，罰金如易服勞役，以新臺
幣壹仟元折算壹日。扣案之改造手槍（含彈匣壹個，槍枝管制編
號0000000000）壹支、子彈顆、槍管壹支，均沒收之。
    事  實
一、甲○○明知未經許可，不得持有可發射金屬或子彈具殺傷力
    之各式槍枝及持有子彈、上開槍枝之主要組成零件，竟基於
    持有具殺傷力之槍枝、子彈及上開槍枝之主要組成零件之犯
    意，於民國93年11月間，在臺北縣板橋市後埔地區某模型店
    購買仿FN廠半自動手槍製造具有殺傷力可發射金屬或子彈之
    改造槍枝 1支、子彈4顆（同時購入不具殺傷力之子彈2顆）
    及可供上開改造槍枝換裝使用之土造金屬槍管 1支，並持有
    之。嗣於94年 5月16日22時許，與邱奕興一同前往臺北縣板
    橋市○○路 ○段70巷5號2樓鍾旭忠住處，為正在上址執行搜
    索勤務之員警一併查獲，並當場自甲○○所攜帶之手提包內
    扣得上揭具有殺傷力可發射金屬或子彈之改造槍枝 1支、子
    彈4顆（同時查獲上揭購入之不具殺傷力子彈 2顆）、槍管1
    支。
二、案經臺北縣政府警察局海山分局報告臺灣板橋地方法院檢察
    署檢察官偵查起訴。
    理  由
一、證據能力部分：
  (一)內政部刑事警察局刑鑑字第0940080345號槍彈鑑定書，係檢
    察官概括授權指示警方就槍彈送鑑定機關實施鑑定，由鑑定
    機關依其專業知識加以分析、實驗而作判斷，就鑑定經過及
    結果所出具之書面報告，依刑事訴訟法第208條、第206條規
    定，得做為證據。又內政部警政署刑警察局95年6月6日刑鑑
    字第0950052307號函，屬被告以外之人於審判外之陳述，惟
    被告甲○○、其指定辯護人及檢察官於原審言詞辯論終結前
    ，均未就所調查之此書面證據主張有刑事訴訟法第159條第1
    項不得為證據之情形，本院復審酌該言詞陳述或書面陳述作
    成時之情況，認為並無不適當，亦有證據能力。
  (二)扣案子彈4顆、改造槍枝 1支、槍管1支，均係警方持法官核
    發之94年度聲搜字第1461號搜索票（有效期間自94年 5月12
    日17時起至同年月17日18時止），至票載受搜索處所即臺北
    縣板橋市○○路○段70巷15號2樓，合法執行搜索所扣押之物
    。雖被告甲○○並非上揭搜索票核准之受搜索人。然本件搜
    索員警於94年 5月17日21時10分許起，持上開搜索票至鍾旭
    忠之上址租屋處執行搜索，在鍾旭忠身上及屋內現場起獲甲
    基安非他命、海洛因、安非他命吸食器、電子秤、摻食器、
    毒品研磨機、分裝袋、帳冊、電話聯絡單等物，而被告係於
    該日22時許，警方持續執行搜索之際，與邱奕興（即綽號「
    大胖」）一同進入受搜索處所為警查獲，已據被告於警詢時
    即供承在卷，而依警方當時已查扣之電話聯絡單上記載有「
    大胖」、「家新」之行動電話號碼，上揭帳冊上亦記載有「
    大胖」及金額及公克數等足令一般人懷疑係與毒品有所關聯
    之紀錄，則執行搜索員警依據上開事證，而認有相當理由可
    信被告係涉有犯罪嫌疑之人，故對當時在場之第三人即被告
    甲○○亦以搜索其身體及物件，核與刑事訴訟法第122條第2
    項之規定無違。員警在被告攜帶之手提包內搜索起獲之上揭
    物品，既非違法搜索取得，自得為認定本件被告犯罪之證據
    。
二、上揭未經許可，持有可發射子彈可發射金屬或子彈之改造槍
    枝1支、子彈4顆、槍管 1支之事實，業據被告迭於警詢、偵
    查、原審及本院坦承不諱，並有搜索扣押筆錄、扣押物品目
    錄表各 1份在卷及改造手槍、子彈、槍管等物扣案足資佐證
    。又被告為警查獲時持有之物品，經鑑驗結果：其中槍枝 1
    支（含彈匣 1個，槍枝管制編號：0000000000），係由仿FN
    廠半自動手槍製造之玩具手槍換裝土造金屬槍管而成之改造
    手槍，機械性能良好，可擊發送鑑子彈，認具殺傷力；送鑑
    子彈6顆，(一)5顆認均係直徑8.37mm、長度16.63m m金屬彈殼
    及直徑7.65mm金屬彈頭組合而成之土造子彈（經採樣 1顆測
    量）：其中 1顆，其底火部位陷落，經實際試射，無法擊發
    ，認不具殺傷力；餘4顆，採樣1顆試射，可擊發，認具殺傷
    力；(二) 1顆，認係由直徑8.54mm、長度15.93m m金屬彈殼及
    直徑7.91mm金屬彈頭組合而成之土造子彈，經實際試射，可
    擊發，惟其發射動能不足，認不具殺傷力；送鑑槍管 1支，
    認係可供送鑑槍枝換裝使用之土造金屬槍管。有內政部警政
    署刑事警察局94年6月6日刑鑑字第0940080345號槍彈鑑定書
    暨送鑑槍枝、子彈、槍管照片共10張在卷可憑。且據鑑定機
    關以95年6月6日刑鑑字第0950052307號函覆原審稱：(一)所謂
    「槍」係指經由管狀物或槍管將單發或多發彈丸射向目標物
    之機械裝置，故「槍枝」之所以具「殺傷力」，係指其足堪
    擊發具有殺傷力之子彈。換言之，「槍枝」只是發射子彈之
    「工具」，該「工具」性能良好，猶如刀之開鋒，即具有殺
    傷人畜之能力。槍枝管制編號0000000000號手槍機械性能良
    好，可供擊發同案子彈（彈頭直徑7.7mm、重2.82g），並測
    得彈頭速度為129尺/秒，計算其動能為 23.46焦耳，單位面
    積動能為50.39焦耳/秒。同案試射而認具殺傷力之子彈係以
    扣案手槍裝填試射。扣案手槍之槍管及送鑑槍管 1支，均係
    土造金屬槍管，其製造手法該局無法研判。而殺傷力相關數
    據：(一)美國軍醫總署定義：彈丸撞擊動能達58呎磅（約為78
    .6 焦耳），則足以使人喪失戰鬥能力，而該局對活豬作射
    擊測試結果，彈丸單位面積動能達24焦耳/平方公分，則足
    以穿入豬隻皮肉層。依日本科學警察研究所之研究結果，彈
    丸單位面積動能達20 焦耳/平方公分，則足以穿入人體皮肉
    層等語。扣案之改造手槍既可供擊發一併扣案子彈，且測得
    單位面積動能既為50.39焦耳/秒，自具有殺傷力。被告未經
    許可，持有可發射子彈可發射金屬或子彈之改造槍枝1 支、
    子彈4顆、槍管1支之犯行，已經證明，應依法論科。
三、核被告上揭行為，其中持有改造槍枝部分，係犯槍砲彈藥刀
    械管制條例第8條第4項未經許可，持有可發射子彈可發射金
    屬或子彈之改造槍枝罪；持有子彈部分，係犯同條例第12條
    第 4項未經許可持有子彈罪；持有槍管部分，係同條例第13
    條第 4項未經許可，持有槍砲零件罪。被告自93年11月間某
    日起持有上揭槍枝至94年 5月16日為警查獲，其間槍砲彈藥
    刀械管制條例關於未經許可持有可發射金屬或子彈槍枝罪部
    分，原條例第11條第 4項規定「未經許可，持有、寄藏或意
    圖販賣而陳列第一項所列槍砲者，處一年以上七年以下有期
    徒刑，併科新臺幣七百萬元以下罰金。」經修正為第8條第4
    項「未經許可，持有、寄藏或意圖販賣而陳列第一項所列槍
    枝者，處三年以上十年以下有期徒刑，併科新臺幣七百萬元
    以下罰金。」於94年 1月26日經總統令修正公布，於同年月
    28日生效。然未經許可持有槍枝，其持有之繼續，為行為之
    繼續，亦即一經持有手槍，罪已成立，但其完結須繼續至持
    有行為終了時為止。其間法律縱有變更，然其行為既繼續實
    施至新法施行以後，即與犯罪後法律有變更之情形不同，無
    新舊法比較之問題，應適用修正後槍砲彈藥刀械管制條例第
    8條第4項之規定論罪處刑。被告以一行為觸犯上揭三罪名，
    應依刑法第55條想像競合犯之規定，從較重之未經許可持有
    可發射子彈可發射金屬或子彈之改造槍枝罪處斷。至被告行
    為後，刑法第55條有關想像競合規定，雖增列但書「不得科
    以較輕罪名所定最輕本刑以下之刑」，然此乃係關於想像競
    合犯法理明文化之科刑限制，非屬法律之變更，尚無比較新
    舊法之問題，應逕適用裁判時之刑法第55條之規定，附此敘
    明。
四、公訴意旨雖以：被告明知未經許可不得製造可發射金屬或子
    彈具殺傷力之各式槍砲，竟基於製造具殺傷力槍枝之犯意，
    於93年11月間，在臺北縣板橋市後埔地區某模型店購買仿FN
    廠半自動手槍製造之玩具手槍 1支，旋即在鍾旭忠位於上址
    住處，自行以使用小型電鑽將槍管磨大打通以方便子彈通過
    之方式，改造上開玩具槍成為可發射子彈具有殺傷力之手槍
    ，嗣於94年 5月16日22時許，為在鍾旭忠住處執行搜索勤務
    之員警查獲，因認被告涉犯修正前槍砲彈藥刀械管制條例第
    11條第1 項未經許可製造可發射金屬或子彈具有殺傷力之槍
    枝罪嫌云云。按犯罪事實之認定，應憑證據，如無相當之證
    據，或證據不足以證明，自不能以推測或擬制之方法，以為
    裁判之基礎。而被告之自白，屬證據之一種，須非出於強暴
    、脅迫、利誘、詐欺或其他不正之方法，且與事實相符者，
    方得採為證據，故被告雖經自白，仍應調查其他必要之證據
    ，以察其與事實是否相符，苟無法證明其與事實相符，根本
    即失其證據之證明力，不得採為判斷事實之根據。經查，關
    於被告曾否改造上揭槍枝一節，被告於警詢時陳稱「我是一
    年前在板橋市後埔地區乙家模型店以4500元價格購得黑色乙
    把（含彈匣），另3000元購得槍管乙支，購買後來我用電鑽
    打通槍管，自行改造手槍」（偵查卷第31頁）；於94年5 月
    17日檢察官初次偵訊時供稱「那是另外那枝槍管，我有用電
    鑽打通槍管以改造手槍」（偵查卷第112頁）；又94年5月24
    日檢察官偵訊中供稱「（如何改造）93年11月間，在鍾旭忠
    他板橋三民路家中，我用小型電鑽，只有將槍管磨大而已，
    要讓子彈通過。」（偵查卷第162頁）；嗣於94年7月27日檢
    察官偵訊時則稱「買回來時槍管已經是通的，但後端及上膛
    的彈藥室太厚了無法勾彈殼，所以無法連發。所以我就用小
    型電鑽上膛彈藥室，將彈藥室及槍管磨薄，以利擊發。」等
    語（偵查卷第 232頁）。核被告就其購入槍枝當時槍管是否
    已貫通、購入後以電鑽加工修整部位等陳述，前後並非一致
    ，已非無瑕疵可指。而被告於原審始終否認有任何以電鑽將
    槍管磨大貫通或修改槍枝之行為（原審卷第55、188、189頁
    ），上揭內政部警政署刑事警察局95年6月6日刑鑑字第0950
    052307號函覆意旨，復載明扣案手槍之槍管及送鑑槍管 1支
    ，均係土造金屬槍管，其製造手法該局無法研判等語。關於
    被告以如何之積極方法，使原未具殺傷力之槍枝具有殺傷力
    一節，既屬不明，應認公訴意旨指其所涉製造上揭槍枝行為
    ，尚屬不能證明。惟因依公訴意旨認所涉製造部分與上揭有
    罪認定部分，具有高低度之吸收關係，該未能證明犯罪部分
    ，爰不另為無罪之諭知。
五、原審經審理結果，對被告為論罪科刑之判決，固非全屬無見
    。惟查，本件並無積極證據足資證明被告有製造上揭槍枝之
    行為，原判決依想像競合犯從一重論處被告未經許可，製造
    可發射子彈之槍枝罪，即有未合。被告否認此部分犯罪而提
    起上訴，為有理由，應由本院將原審關於被告部分之判決撤
    銷並予以改判。爰審酌被告生活狀況、品行、智識程度及其
    犯罪動機、目的、手段、所生危害與犯罪後態度等一切情狀
    ，量處如主文第 2項所示之刑。又關於易服勞役之折算標準
    ，修正前刑法第42條第2項前段規定：「易服勞役以1元以上
    3元以下折算 1日。」並據修正前罰金罰鍰提高標準條例第2
    條前段規定，就其原定數額提高為100倍折算1日，被告行為
    時之易服勞役折算標準，應以銀元300元折算1日，即新臺幣
    900元折算1日。惟依修正後刑法第42條第 3項前段規定：「
    易服勞役以新臺幣一仟元、二仟元或三仟元折算一日」。經
    比較修正前後刑法之易服勞役折算標準，以修正後之規定，
    較有利於被告。爰就罰金如易服勞役部分，諭知其折算標準
    。
六、扣案改造手槍1支（含彈匣1個，槍枝管制編號0000000000）
    、土造子彈3顆（均係直徑8.37 mm、長度16.63m m金屬彈殼
    及直徑7.65mm金屬彈頭組合而成），均具有殺傷力，及扣案
    之槍管 1枝，係可供送鑑槍枝換裝使用之土造金屬槍管，屬
    可發射子彈具有殺傷力之改造手槍之主要組成零件，故均屬
    違禁物，均應依刑法第38條第1項第1款之規定宣告沒收。至
    扣案之其餘3顆土造子彈，其中1顆，其底火部位陷落，經實
    際試射，無法擊發，不具殺傷力，另 1顆，業經試射，已擊
    發而不復具殺傷力，餘 1顆土造子彈，係由直徑8.54mm、長
    度15.93mm金屬彈殼及直徑 7.91mm金屬彈頭組合而成之土造
    子彈，經實際試射，可擊發，惟其發射動能不足，故亦不具
    殺傷力，均非屬違禁物，此部分爰不予宣告沒收。
據上論斷，應依刑事訴訟法第369條第1項前段、第364條、第299
條第1項前段，槍砲彈藥刀械管制條例第8條第4項、第12條第4項
、第13條第4項，刑法第2條第1項但書、第55條、刑法第42條第3
項、第38條第1項第1款，判決如主文。
本案經檢察官呂建昌到庭執行職務
中　　華　　民　　國　　96　　年　　10　　月　　18　　日
　　　　　　　　　刑事刑七庭    審判長法　官  黃麗生
　　　　　　　　　　　　　　　　　　  法　官  許宗和
　　　　　　　　　　　　　　　　　　  法　官  林勤純
以上正本證明與原本無異。
如不服本判決應於收受送達後10日內向本院提出上訴書狀，未附
理由時應於提起上訴後10日內向本院補具上訴理由書狀（均應按
他造人數提出繕本）。
                                      書記官  楊妙恩
中　　華　　民　　國　　96　　年　　10　　月　　24　　日
附錄本案論罪科刑法條全文：
槍砲彈藥刀械管制條例第8條
未經許可，製造、販賣或運輸鋼筆槍、瓦斯槍、麻醉槍、獵槍、
空氣槍或第4條第1項第1款所定其他可發射金屬或子彈具有殺傷
力之各式槍砲者，處無期徒刑或5年以上有期徒刑，併科新臺幣1
千萬元以下罰金。
未經許可，轉讓、出租或出借前項所列槍枝者，處5年以上有期
徒刑，併科新臺幣1千萬元以下罰金。
意圖供自己或他人犯罪之用，而犯前二項之罪者，處無期徒刑或
7年以上有期徒刑，併科新臺幣1千萬元以下罰金。
未經許可，持有、寄藏或意圖販賣而陳列第1項所列槍枝者，處3
年以上10年以下有期徒刑，併科新臺幣700萬元以下罰金。
第 1 項至第 3 項之未遂犯罰之。
槍砲彈藥刀械管制條例第12條第4項
未經許可，持有、寄藏或意圖販賣而陳列子彈者，處 5年以下有
期徒刑，併科新台幣300萬元以下罰金。
槍砲彈藥刀械管制條例第13條
未經許可，製造、販賣或運輸槍砲、彈藥之主要組成零件者，處
3 年以上10年以下有期徒刑，併科新台幣700 萬元以下罰金。
未經許可，轉讓、出租或出借前項零件者，處1 年以上7 年以下
有期徒刑，併科新台幣500 萬元以下罰金。
意圖供自己或他人犯罪之用，而犯前二項之罪者，處5 年以上有
期徒刑，併科新台幣1 千萬元以下罰金。
未經許可，持有、寄藏或意圖販賣而陳列第1 項所列零件者，第
6 月以上5 年以下有期徒刑，併科新台幣300 萬元以下罰金。
第 1 項至第 3 項之未遂犯罰之。
